福建高等法院金門分院刑事判決　　　　　　　　　　　　九十二年度軍上字第五號
　　上　訴　人
　　即　被　告　甲○○
　　　　　　　　　　　　原金門防衛司令部砲兵指揮部砲三營下士預財士
右上訴人因貪污等案件，不服國防部高等軍事法院高雄分院中華民國九十二年九月十
五日第二審判決（九十二年度高判字第一０五號，起訴案號：國防部南部地方軍事法
院金門分院檢察署九十一年門偵字第０一七號），提起上訴，本院判決如左：
    主  文
原判決撤銷，發回國防部高等軍事法院高雄分院。
    理  由
一、本件原判決認定上訴人即被告甲○○（民國九十年四月三日入伍，義務役，已於
    九十一年十二月十八日退伍）原任職上開單位預財士期間，負責該營公款安全維
    護、收支帳冊列管、記帳、各連冷凍副食費收據、上級撥交經費轉發、營部經費
    控管等業務，係依據法令從事於公務之人員，因保管之款項遭竊，欲以投資獲利
    彌補短缺，竟意圖為自己不法之所有，於九十年十三日將職務上持有，代收該營
    各連繳交之九十年八月一至五航次之冷凍副食費，總計新台幣（以下同）十三萬
    五千三百六十一元，侵占入己，並存入其局號：０００一五六號、帳號：０五一
    二四一號郵政存簿儲金簿內，隨即以該款項進行期貨買賣，惟投資失利，心有未
    甘，嗣於九十年十月二十四日，因辦理該營台灣銀行金門分行國庫機關專戶存款
    帳戶印鑑卡上新、舊任營輔導長變更事宜，而持有該營營長湯宏鈞中校、營輔導
    長李豐林少校交付之印章，上訴人見有機可乘，遂於變更印鑑卡之手續完成返營
    後，將該二枚印章分別交還湯、李二員之前，另行起意，意圖為自己不法所有，
    將職務上保管該營所有之台灣銀行金門分行國庫專戶支票，票據號碼ＢＣ000
    0000號之空白支票乙紙，侵占入己，隨即意圖供行使之用，在上開侵占之空
    白國庫支票上填寫存戶名00000－000、受款人甲○○、金額貳拾壹萬元
    正、發票日九十年十月三十一日，並蓋上自己之印章，及盜用湯宏鈞、李豐林交
    付被告辦理印鑑卡更換事宜之印章，蓋印文於支票之上，而偽造該紙國庫支票，
    並於九十年十月三十一日持向不知情之台灣銀行金門分行詐領票載款項得逞。迨
    九十年十一月中旬某日，被告因見李豐林少校於檢視該營財務狀況，發現部分帳
    目未處理，而與金門防衛司令部砲兵指揮部財務官林澤安上尉聯繫，心生畏懼，
    即於當日下午主動向林澤安上尉報告上情，林上尉告以其將向該管指揮官報告，
    被告則表示願意接受法律制裁，案經林上尉報告，該部調查屬實，上訴人並主動
    償還全部所得財物等情，因而撤銷第一審判決，改判論處上訴人依據法令從事公
    務之人員，侵占職務上持有之非公用私有財物及侵占公有財物之罪刑，固非無見
    。
二、惟查，貪污治罪條例第八條第二項屬刑法第六十二條但書所稱之特別規定，如已
    依貪污治罪條例第八條第一項前段自首之規定減輕其刑者，不得再依刑法第六十
    二條減輕其刑（最高法院八十年度台上字第四四七七號判決參照）。原判決既認
    上訴人所犯係貪污治罪條例第六條第一項第三款侵占職務上持有之非公用私有財
    物罪及第四條第一項第一款之侵占公有財物罪，於犯罪後自首並自動繳交全部所
    得財物，已依貪污治罪條例第八條第一項前段之規定，分別減輕其刑，又再依刑
    法第六十二條自首之規定遞減其刑，顯有適用法則不當之違誤。上訴意旨雖未指
    摘及此，然上開違法為本院得依職權調查之事項，應認原判決有撤銷發回更審之
    原因。
據上論斷，應依軍事審判法第二百零六條第一項、第一百九十九條，刑事訴訟法第三
百九十七條、第四百零一條，判決如主文。
中　　　華　　　民　　　國　　九十三　　年　　　五　　　月　　　四　　　日
                              福建高等法院金門分院刑事庭
                                  審判長法  官　李　炫　德
                                        法  官　闕　銘　富
                                        法  官　紀　文　勝
右正本證明與原本無異。
不得上訴。
中　　　華　　　民　　　國　　九十三　　年　　　五　　　月　　 十七 　　日
　　　　　　　　　　　　　　　　　　　　書記官　李　麗　鳳
